臺灣高雄地方法院刑事判決　　　　　　　　　　　　九十一年度易字第一八二一號
　　公　訴　人　臺灣高雄地方法院檢察署檢察官
　　被　　　告　乙○○
　　右　一　人
　　選任辯護人　林慶雲
　　　　　　　　侯勝昌
　　　　　　　　許瑜容
　　被　　　告　甲○○
右列被告因竊盜案件，經檢察官提起公訴（九十一年度偵字第一三八四號），本院
判決如左：
    主  文
乙○○、甲○○共同攜帶兇器竊盜，未遂，各處有期徒刑肆月，如易科罰金，均以參
佰元折算壹日。
Ｔ型扳手壹支沒收。
    事  實
一、乙○○、甲○○於民國九十一年五月十三日晚間九時十五分許，由乙○○騎乘其
    所有車牌號碼ＧＧＩ—八二０號重型機車後載甲○○，至高雄市○○區○○路與
    三多路口之大遠百百貨公司機車停車場外，見停車場外路旁有他人棄置之客觀上
    具有危險性之兇器Ｔ型扳手一支，即共同基於意圖為自己不法所有而竊取機車之
    犯意聯絡，由乙○○下車撿拾該扳手後進入該停車場搜尋作案目標，甲○○則騎
    上開機車在該停車場外附近把風接應，嗣乙○○持該兇器Ｔ型扳手插入破壞丙○○所有停放於該處之車牌號碼ＺＮＭ（起訴書誤載為ＺＭＭ）—二八六號輕型機
    車之鑰匙孔（毀損部分未據告訴），著手竊取該機車，適該百貨公司清潔員陳金
    泉發現乙○○行跡可疑乃通知保全人員，該公司保全人員林琮斌前往查看後上前
    質問，乙○○見狀迅即逃跑而未得手，經林琮斌與另一保全人員追趕至新光路與
    自強路口，與民眾合力將乙○○逮捕，而後林琮斌與另一保全人員欲將乙○○帶
    回上開停車場，於行經新光路二八巷口時，乙○○見甲○○騎乘機車前來接應，
    乃掙脫欲跳上機車逃離現場，然因甲○○車速過快而失敗，乙○○又旋為林琮斌
    等人捕獲，並報警處理。嗣由警方帶同乙○○在新光路與中華四路口某施工大樓
    內，扣得乙○○先前遭追捕時丟棄之Ｔ型扳手一支，再循線查獲甲○○。
二、案經高雄市政府警察局苓雅分局移送臺灣高雄地方法院檢察署檢察官偵查起訴。
    理  由
一、訊據被告乙○○坦承有於右揭時地持撿拾之扳手一支破壞被害人丙○○之機車鑰
    匙孔著手行竊而未遂之情，然否認被告甲○○知情之事實，而被告甲○○則僅供
    承有於右揭時地與被告乙○○一同騎車前往大遠百百貨公司停車場附近之事實，
    惟矢口否認有共同竊盜之犯意，辯稱：當天我與乙○○騎車經過大遠百百貨公司
    附近的一家壽司店時，乙○○說他要去大遠百買東西，就在該處下車後走進大遠
    百的停車場，他叫我在外面等他，我就在距離停車場約六、七十公尺的壽司館門
    口等他，我並不知道他要偷機車，後來我看到保全人員追他，我就想去打電話通
    知他家人，在我要去打電話途中剛好騎經新光路二八巷口，但當時我並不知道乙○○人在該處，我並不是要騎車將他載走云云。經查：
（一）被告乙○○自警訊至偵審中均坦承持扳手竊取被害人機車，然因保全人員發現
      而未遂之事實，核與被害人丙○○指述之情節相符，亦與證人陳金泉及保全人
      員林琮斌分別證述之情節均相符合，並有扳手一支扣案可稽及贓物認領保管收
      據一紙在卷可憑。
（二）被告乙○○於本院審理時已供承：案發當天我與甲○○買完東西要回家時，騎
      車經過大遠百百貨之停車場，看到停車場外馬路旁地上有一支扳手，便臨時起
      意偷竊機車，準備要換裝自己機車的零件，我看到扳手時就叫甲○○停車，下
      去撿扳手，我撿起扳手之後，就叫甲○○在停車場門口旁邊等我，我就走進停
      車場尋找作案目標，走來走去找了大約五分鐘才決定偷該部機車，原本我是想
      要將該車騎走，到沒有人的地方再拆解零件，甲○○當天是在外面等我，如果
      我有偷到車，他就幫我把我的車騎走，我自己騎贓車走，後來我尚未發動要偷
      的那部機車就被人發現，事發後保全人員要帶我到現場即停車場時，甲○○騎
      機車要過來載我，但因為他騎太快，所以我沒有搭上車，我當天要被帶去停車
      場時就已經有受傷，當時頭部、背部都有流血等語明確（見本院九十一年六月
      二十五日審判筆錄），與其於警訊、偵查中供述之情節大致相符，並有其當天
      遭追打受傷之診斷證明書一紙在卷可憑，是被告乙○○之上開供詞堪信為真實
      。至其於警訊時雖係供稱：扣案之作案用扳手係於自行進入停車場後始於停車
      場內拾得云云，然其於本院審理中經重覆訊問時乃一再堅稱：該扳手係於大遠
      百停車場外拾得等語（見同上審判筆錄），按上開供述並不能減免其本案罪責
    ，衡情被告乙○○自無故意虛構之理，是應認其於本院所為之上開供述堪予採
      信，應予敘明。
（三）被告甲○○於本院審理時雖辯稱：被告乙○○係於距離大遠百百貨公司停車場
      約六、七十公尺處的壽司店門口即下車一節，惟查，其於警訊時已供稱：我與
      乙○○於九十一年五月十三日晚上，一同騎乙○○的機車，我載他到達大遠百
      百貨公司，乙○○下車就走到大遠百停車場附近，他要我在附近等他，不久他
      就被保全人員追逐等語（見警訊筆錄），核與被告乙○○所供承：我在大遠百
      百貨公司停車場外之馬路邊，見到地上有一支扳手，就叫甲○○停車，下車去
      撿起扳手後，叫甲○○在停車場門口附近等我，然後我就走進停車場尋找作案
      目標等語相符（詳如前述），是應認被告甲○○於警訊所供稱「其騎車載被告
      乙○○至大遠百百貨公司停車場外，乙○○始下車進入停車場內」等語較為可
      採。再查，被告乙○○於本院審理中乃堅稱「系爭作案用扳手係於停車場外拾
      得」（詳如前述），並明確供稱：我看到後就叫甲○○停車，我下車去撿起扳
      手後，就叫甲○○在外等我等語（見本院九十一年六月二十五日審判筆錄），
      可知被告甲○○事前即目睹被告乙○○撿拾扳手之情，衡情至百貨公司購物絕
      無事先撿拾扳手之需要，參以被告乙○○在該停車場內走來走去、搜尋行竊目
      標及下手行竊之時間非短，而依被告甲○○自承：在距離停車場六、七十公尺
      之處等待乙○○，之後並有看見乙○○被追打之情，足證被告甲○○於等待當
      時仍能看見被告乙○○在停車場內之動向，綜觀上情，被告甲○○辯稱：不知
      被告乙○○下車係欲偷竊機車云云，顯係卸責之詞，不足採信。況查，被告甲○○於偵查中先是辯稱：乙○○當時只說他要進去一下，他沒有告訴我他要做
      何事云云（見偵查卷第七頁背面筆錄），於本院審理時則改稱：乙○○說要下
      車去大遠百買東西云云（見本院九十一年六月二十五日審判筆錄），前後供述
      已有不一，且內容復均與常情不符，自難採信，由此反益足以證明其乃欲掩飾
      其右揭犯行始為上開不實且前後不一之辯解。
（四）證人林琮斌證稱：當天我們逮捕乙○○後從中華路要帶他回案發現場時，有機
      車經過，乙○○就掙脫要跳上那輛機車，但沒跳上，那機車原本騎慢慢的，後
      來乙○○沒跳上，就加速離開等語（見偵查卷第十七、十八頁筆錄），核與被
  告乙○○所供陳：甲○○後來騎機車要過來載我，但因為他騎太快，所以我沒
      有搭上車一節相符，況衡諸常情，一般人見同行友人遭人追打，理應立即上前
      救援、呼救或打電話報警，然被告甲○○見乙○○被追打後竟未伸以援手，反
      離開現場而欲「以電話」通知乙○○家人，顯有違常理，是被告甲○○辯稱：
      見乙○○被追打，故欲打電話通知乙○○家人始經過該處，並不是要騎車載乙○○逃離現場云云，顯與常情不符而不足採信。
綜上所述，被告甲○○於共犯乙○○行竊之際，在外接應，於乙○○失手被捕後，復
企圖以機車搭載乙○○逃離現場，亦足認被告甲○○與乙○○間就本件竊盜犯行，確
有犯意聯絡及行為分擔之共犯關係無訛。是以本案事證已臻明確，被告二人之犯行已
可認定。
二、按扣案之Ｔ型扳手一支，乃尖銳、質地堅硬之金屬工具，客觀上自足以傷害人而
    具危險性，應屬兇器。又按，以自己共同犯罪之意思，參與實施犯罪構成要件以
    外之把風行為，仍為共同正犯（參照大法官會議解釋釋字第一０九號解釋）。是
    核被告二人已著手攜帶兇器竊盜行為之實施，然因遭發現而未遂之犯行，均係犯
    刑法第三百二十一條第二項、第一項第三款之攜帶兇器竊盜未遂罪。被告二人就
    竊盜犯行，有竊盜之犯意聯絡，並由乙○○下手行竊，甲○○則負責把風之行為
    分擔，自應論以共同正犯。其等已著手攜帶兇器竊盜行為之實施，然未生取得財
    物之結果，犯罪行為尚屬未遂，為未遂犯，爰依刑法第二十六條前段規定，減輕
    其刑。審酌被告二人不思正當工作以獲取所需，竟共同行竊，顯見自制能力不佳
    ，然審酌其等尚未竊得財物，被害人丙○○已表示不予追究等語（見偵查卷第十
    七頁背面筆錄），二人犯罪時年紀尚輕，智慮未周，將來仍具可塑性等一切情狀
    ，分別量處如主文所示之刑，並均諭知易科罰金之折算標準，以資懲儆。至被告
    乙○○撿拾他人棄置之Ｔ型扳手一支後據為己有而持供竊取機車所用，該扳手係
    其所有供犯罪所用之物，應依刑法第三十八條第一項第二款規定予以宣告沒收。
據上論斷，應依刑事訴訟法第二百九十九條第一項前段，刑法第二十八條、第三百二
十一條第二項、第一項第三款、第二十六條前段、第四十一條第一項、第三十八條第
一項第二款，罰金罰鍰提高標準條例第二條，判決如主文。
中      華      民      國      九十一      年    七    月      九      日
                                  臺灣高雄地方法院刑事第六庭
                                      法  官  周玉群
右正本證明與原本無異。
如不服本判決，應於判決送達後十日內，向本院提出上訴狀。
                                      書記官  陳瓊芳
中      華      民      國      九十一      年    七    月      九      日
附錄本案論罪科刑法條：
中華民國刑法第三百二十一條第一項、第二項：
   犯竊盜罪而有左列情形之一者，處六月以上、五年以下有期徒刑：
     三  攜帶兇器而犯之者。
   前項之未遂犯罰之。
